臺灣臺南地方法院民事判決　九十一年度訴字第八九七號
　　原　　　告　甲○○
　　被　　　告　乙○○
右當事人間請求履行契約事件，本院判決如左：
    主      文
被告應自坐落台南市○區○○段二五八之八地號土地上之房屋（門牌台南市○○路三
三三號）遷出。
訴訟費用由被告負擔。
    事實及理由
一、本件原告起訴主張：其與被告自民國六十五間開始同居，同居期間育有王秋雅、
    王志彬及王柔晴（已死亡）三人，目前同居在原告所有坐落台南市○區○○段二
    五八之八地號土地上門牌號碼台南市○○路三三三號之房屋。詎被告自九十年三
    月間起竟與訴外人劉明發有所往來，並於九十年七月二十六日在劉明發住處發生
    曖昧行為，經原告查獲，為維繫家庭美滿，爰與被告於九十年七月三十日在律師
    及被告胞兄弟見證下簽訂協議書，依該協議書第一條、第四條約定：「甲方（指
    被告）同意日後不得與劉明發．．有任何往來」、「．．甲方（指被告）如違背
    協議書．．同意無條件搬離．．同居處所」。嗣被告又於九十年十一月二十九日
    與劉明發在台南市「永華春汽車賓館」幽會，經原告報請台南市警察局第一分局
    後甲派出所查獲，被告顯已違反協議書內容，依約應搬離同居處所，經原告多次
    要求，被告均置之不理等語，爰聲明如主文第一項所示。
二、被告則以：兩造雖非夫妻，惟自六十五年間起即行同居，並育有二女一子，顯然
    雙方有類似於夫妻之結合，被告對原告言聽計從，六十四年間曾提供支票為原告
    使用，不獲兌現，因違反票據法而身繫囹圄，然原告對被告猶百般挑剔，稍有不
    從，即拳腳相向，使被告痛不欲生，最近兩次原告之暴行，有九十年六月四日、
    九十年十二月一日受傷之診斷證明書可稽，在此前後，被告偶有苦悶，會向親友
    傾訴，遂為原告施為禁令，以免暴露其短，甚且九十年七月三十日原告令被告簽
    署協議書，亦是此種心態之延伸，按法律行為有背於公共秩序或善良風俗者，無
    效，民法第七十二條定有明文，原告違背公序良俗而與被告簽署前開協議書，顯
    然無效等語資為抗辯，並聲明：原告之訴駁回。
三、經查，原告主張兩造自六十五年間起同居，育有二女一子，目前並同居於原告名
    下坐落台南市○區○○段二五八之八地號土地上門牌號碼台南市○○路三三三號
    房屋（下稱系爭房屋），嗣於九十年七月三十日，兩造簽訂協議書，於協議書第
    一條、第四條分別約定：被告日後不得與訴外人劉明發及其任何友人有任何往來
    （含通電話、打牌），被告如違背協議書任何一項，同意無條件搬離雙方同居處
    所，並不得藉故要求任何費用及財產之事實，除為被告所不爭執外，並有原告所
    提土地、建物謄本、協議書及被告所提戶籍謄本在卷可稽，堪信為真實，惟被告
    既以前開情詞置辯，本件首應審酌被告有無違反前開協議書之行為及前開協議書
    之約定是否違背善良風俗而無效：
  （一）查，原告主張被告於九十年七月三十日簽訂前開協議書後，於九十年十一月
        二十九日與訴外人劉明發二人在永華春汽車旅館為原告發現而報警之事實，
        業據警員鄭耿憲到庭證述：「我到現場後．．我看到在庭的被告與一名男子
        在房內，被告沒有穿衣服，內衣褲也沒有穿，而那名男子衣衫不整」等語屬
        實（參本院九十一年九月二十七日言詞辯論筆錄），是被告辯稱僅與訴外人
        劉明發聯天訴苦云云，自不足採。
  （二）按民法第七十二條所謂法律行為，有背於公共秩序或善良風俗者無效，乃指
        法律行為本身違反國家社會一般利益及道德觀念而言，而法律行為是否違反
        公序良俗，則應就法律行為之內容，附隨情況，以及當事人之動機、目的及
        其他相關因素綜合判斷之，最高法院六十九年度台上字第二六０三號判例、
        八十三年度台上字第一五三０號裁判可資參照。查，兩造僅有事實上同居關
        係，並無配偶關係乙節，已如前述，雖不受刑法第二百三十九條刑罰之規範
        ，然兩造基於契約自由原則，在雙方自由意志下，被告既同意日後不再與訴
        外人劉明發有何往來，如有違反，即無條件搬離系爭房屋，結束兩造同居關
        係，且觀諸前開約定內容，復無何違反善良風俗之情形，則被告自應受前開
        約定之拘束，是被告辯稱前開協議書之約定因背於善良風俗而無效云云，殊
        無可採。
  （三）又被告辯稱原告有毆打之行為云云，雖提出九十年六月四日及九十年十二月
        一日應診之診斷證明書影本二份為證，惟除為原告所否認外，縱或屬實，亦
        僅被告得否另依其他民事法律關係向原告請求賠償之問題，被告仍不得執此
        作為其拒絕搬離系爭房屋之事由。是被告聲請傳訊證人蘇燕紅、曾先旺，以
        證明原告簽訂協議書後仍有毆打被告之行為，已無必要。另被告另辯稱系爭
        房屋係兩造合買，登記在原告名下云云，亦經原告否認係合買，被告復未就
        此另舉證以實其說，所辯尚無可採。
四、從而，原告依協議書約定，請求被告自坐落台南市○區○○段二五八之八地號土
    地上之房屋即門牌台南市○○路三三三號遷出，為有理由，應予准許。
五、訴訟費用負擔之依據：民事訴訟法第七十八條，判決如主文。
中　　　華　　　民　　　國　　九十一　　年　　　十一　　　月　　十五　　日
                                臺灣臺南地方法院民事第二庭
~B法　　　官　林育幟
右為正本係照原本作成
如對本判決上訴，須於判決送達後廿日內向本院提出上訴狀
中　　　華　　　民　　　國　　九十一　　年　　 十一　　 月　　 十五　　 日
~B法院書記官　黃淑櫻
